臺灣基隆地方法院基隆簡易庭小額民事判決
110年度基小字第57號
原      告  蔡睎玶  

訴訟代理人  黃怡潔  
被      告  蔡霈晴  

上列當事人間清償債務事件，本院於民國110年1月28日言詞辯論
終結，判決如下：
    主  文
被告應給付原告新臺幣貳萬元，及其中新臺幣伍仟元自民國一百
零九年十一月一日起，暨其中新臺幣伍仟元自民國一百零九年十
一月十一日起，另其中新臺幣伍仟元自民國一百零九年十二月十
一日起，餘新臺幣伍仟元自民國一百一十年一月十一日起，均至
清償日止，按年息百分之五計算之利息。
原告其餘之訴駁回。
訴訟費用新臺幣壹仟元由被告負擔。
本判決第一項得假執行。 
    事實及理由要領
一、原告起訴主張：
    被告前於擔任基隆市派遣服務人員職業工會秘書期間，負責
    向該會會員收取會費與處理會員投保勞工保險、全民健康保
    險等業務，而被告明知其堂妹即亦為該會會員之原告於104
    至107年間應繳納之勞工保險、全民健康保險與該會會費合
    計僅分別為新臺幣（下同）10,235元、13,730元、21,157元
    、22,651元，竟對原告稱應繳納較前開數額為多之保險費或
    會費，致原告於104至107年間共溢繳25,419元之保險費或會
    費予被告，經原告於108年3月間向基隆地方檢察署（下稱基
    隆地檢署）提出詐欺告訴，嗣兩造於109年8月26日上開刑事
    案件偵查中私下成立和解，確認被告應退還原告之勞健保金
    額共為30,000元，而被告已於和解當日返還5,000元，兩造
    約定其餘之25,000元則應自109年8月26日起，按月於每月10
    日匯入原告之帳戶（下稱系爭和解契約），原告遂於109年8
    月27日具狀向基隆地檢署撤回對被告之告訴，經基隆地檢署
    以109年度偵字第4406號對被告為不起訴處分確定。詎被告
    於109年9月9日匯款5,000元至原告之帳戶後，未再依系爭和
    解契約按期履行，迭經原告催討無果，爰依系爭和解契約之
    法律關係，請求被告給付尚未清償之4期和解金20,000元。
    並聲明：被告應給付原告20,000元，及自支付命令送達翌日
    起至清償日止，按年息5%計算之利息。
二、被告則聲明請求駁回原告之訴，並答辯略以：
    系爭和解契約書確係被告所簽立，被告原同意按月返還原告
    5,000元，嗣因被告就其中一期稍晚給付，原告即傳簡訊辱
    罵、威脅被告，故被告不願再給付和解金予原告，且被告現
    無法按月負擔5,000元之數額。
三、經查，原告主張之上開事實，業據提出與其所述相符之系爭
    和解契約書、109年8月27日刑事撤回告訴狀、基隆地檢署10
    9年度偵字第4406號不起訴處分書等件影本為證，並經本院
    依職權調取基隆地檢署108年度他字第393號、108年度交查
    字第116號、109年度偵字第4406號刑事偵查案卷查閱屬實，
    且為被告所不爭執，應堪信為真實。
四、按稱和解者，謂當事人約定，互相讓步，以終止爭執或防止
    爭執發生之契約；是和解有使當事人所拋棄之權利消滅及使
    當事人取得和解契約所定明權利之效力，民法第736條、第7
    37條分別定有明文。是和解契約成立後，應依該和解創設之
    法律關係以定當事人間之債權及債務關係。換言之，和解成
    立以後，其發生之法律上效力，在消極方面，使當事人所拋
    棄之權利消滅，在積極方面，則使當事人取得和解契約所訂
    明之權利（最高法院87年度台上字第312號判決意旨參照）
    。查兩造於109年8月26日就被告涉及訛詐原告勞健保費用乙
    事已成立和解，並於系爭和解契約書中載明「本人（即原告
    ）：茲收蔡霈晴（即被告）退還勞健保部分金額＄5000尚欠2
    5000元以每月10號匯入蔡睎玶（即原告）帳號空口無憑於此
    為證欠款人：蔡霈晴109.8.26日」、「勞健保欠款30,000元
      109年8/26付現5,000元  9/9匯入5,000元尚欠款20,000元
    」之內容，是系爭和解契約書已使原告取得對被告之20,000
    元債權。至被告所辯其就其中一期稍晚給付，原告即傳簡訊
    辱罵、威脅被告等情縱屬實，原告依系爭和解契約取得之權
    利，亦不因之而受影響；又被告有無資力償還，乃係執行問
    題，不得據為不負履行義務之抗辯（最高法院19 年上字第1
    733號判例意旨參照），是被告前揭抗辯，均非可採。而原
    告最後一期之和解金債權清償期已於110年1月10日屆至，準
    此，原告請求被告給付尚未給付之共4期之和解金合計20,00
    0元，自屬有據。
五、第按給付無確定期限者，債務人於債權人得請求給付時，經
    其催告而未為給付，自受催告時起，負遲延責任；其經債權
    人起訴而送達訴狀，或依督促程序送達支付命令，或為其他
    相類之行為者，與催告有同一之效力；遲延之債務，以支付
    金錢為標的者，債權人得請求依法定利率計算之遲延利息；
    應付利息之債務，其利率未經約定，亦無法律可據者，週年
    利率為5%，民法第229條第2項、第233條第1項前段及第203
    條分別定有明文。本件原告對被告之債權，兩造係約定被告
    應於109年8月26日起，按月於每月10日給付原告5,000元，
    核屬有確定期限之給付。而被告於109年9月9日後未再按期
    給付，是109年10月至110年1月間各期和解金債權均已屆清
    償期而陷於給付遲延。從而，原告依系爭和解契約之法律關
    係，請求被告給付20,000元，及其中5,000元自支付命令送
    達之翌日即109年11月1日起，暨其中5,000元自109年11月11
    日起，又其中5,000元自109年12月11日起，其餘5,000元自1
    10年1月11日起，均至清償日止，按年息百分之5計算之利息
    ，為有理由，應予准許，逾此範圍之利息請求，則屬無據，
    不應准許。
六、末按各當事人一部勝訴、一部敗訴者，其訴訟費用，由法院
    酌量情形，命兩造以比例分擔或命一造負擔，或命兩造各自
    負擔其支出之訴訟費用，民事訴訟法第79條定有明文。本件
    原告之訴為一部有理由、一部無理由，本院審酌原告敗訴者
    僅為部分利息之請求，爰諭知本件訴訟費用全部由被告負擔
    。
七、本判決原告勝訴部分，係適用小額訴訟程序所為被告敗訴之
    判決，依民事訴訟法第436條之20之規定，應依職權宣告假
    執行，爰依職權宣告之。
八、據上論結，本件原告之訴為一部有理由、一部無理由，依民
    事訴訟法第436條之19第1項、第436條之20、第436條之23、
    第436條第2項、第87條第1項、第79條，判決如主文。
中　　華　　民　　國　　110 　年　　2 　　月　　26　　日
                  基隆簡易庭法  官  姚貴美　　　　　
以上正本係照原本作成。
對於本件判決如有不服，應於收受送達後20日內向本院提出上訴
書狀，上訴於本院合議庭，並按他造當事人之人數附具繕本。
當事人之上訴，非以判決違背法令為理由不得為之，上訴狀應記
載上訴理由，表明下列各款事項：
㈠原判決所違背之法令及其具體內容。
㈡依訴訟資料可認為原判決有違背法令之具體事實。
如委任律師提起上訴者，應一併繳納上訴審裁判費。
中　　華　　民　　國　　110 　年　　2 　　月　　26　　日
                            書記官　湯惠芳